臺北高等行政法院判決
　　　　　　　　　　　　　　　　　　 94年度簡字第00285號
原　　　告　郁立有限公司
代　表　人　甲○○
被　　　告　財政部臺北市國稅局
代　表　人　張盛和（局長）
上列當事人間因所得稅法事件，原告不服財政部中華民國94年2
月1日台財訴字第09300629990號訴願決定，提起行政訴訟。本院
判決如下：
　　主  文
原告之訴駁回。
訴訟費用由原告負擔。
　　事  實
一、事實概要：
    緣原告於92年間，給付未達起扣點之員工薪資計新台幣（下
    同）440,000元，未依所得稅法第89條第3項規定於次年（即
    93年）1月底前申報免扣繳憑單，遲至93年4月14日始自動申
    報，被告機關初查依行為時所得稅法第111條第2項、罰金罰
    鍰提高標準條例暨稅務違章案件減免處罰標準第5條第2款規
    定，處原告3,750元之罰鍰。原告不服，申請復查結果未獲
    變更，原告仍未甘服，提起訴願亦遭決定駁回，遂提起本件
    行政訴訟。
二、兩造聲明：
　　(一)原告聲明求為判決：訴願決定、原處分均撤銷；請准免予
　　　　　　　　　　　　處罰或處罰鍰750元。
　　(二)被告聲明求為判決：1.駁回原告之訴。
                        2.訴訟費用由原告負擔。
三、兩造之爭點：被告機關依所得稅法第111條第2項、罰金罰鍰
                提高標準條例暨稅務違章案件減免處罰標準第
                5條第2款規定，處原告3,750元罰鍰，是否適
                法？
　　(一)原告主張之理由：
      1.原告於93年1月30日即已按所得稅法第89條第3項之規定
        網路上傳申報92年各類所得，網路申報收件編號3Ｚ0000
        000000，然原告於92年間給付「扣繳暨免扣繳」之薪資
        所得計670,000元，扣繳稅額2,100元，係一時作業疏失
        致短報薪資所得等情事，惟日後發現立即於同年4月14
        日向中南稽徵所補繳補報；因不服被告機關依給付「未
        達起扣點」之薪資所得計635,000元，未依限申報免扣
        繳憑單，遂依行為時所得稅法第111條第2項中段所定該
        當處罰之事證，處3,750元之罰鍰。
      2.本公司於92年1月1日至92年12月31日給付薪資所得為給
        付甲○○等人未達起扣點薪資計440,000元，已達起扣
        點薪資計100,000元，扣繳稅額2,100元，未依所得稅法
        第89條第3項規定於次年（即93年）1月底前申報扣繳暨
        免扣繳憑單，遲至93年4月14日始自動補繳補報，原告
        以為此係單一薪資申報事件，縱然有過失而未依所得稅
        法第92條規定之期限按實填報，就以上逾期申報案件，
        也應適用法條及應處罰鍰為: 「所得稅法第114條第2款
        之規定扣繳義務人已依本法扣繳稅款，而未依第92條規
        定之期限按實填報或填發扣繳憑單者，除限期責令補報
        或填發外，按扣繳稅額處20%之罰鍰，但最高不得超過
        22,500元，最低不得少於1,500元；逾期自動申報或填
        發者，減半處罰。」「依稅務違章案件減免處罰標準第
        5條第2款之規定，依所得稅法第114條第2款規定處罰鍰
        案件，有左列情事之一者，情節輕微，免予處罰：一、
        已自動補報或填發扣繳憑單，而其扣繳稅額在新台幣4
        ，000元以下者。」故原處分機關不應將「單一薪資申
        報事件」細分薪資所得已扣繳稅款及給付未達起扣點之
        薪資所得，應以單一申報案件已達起扣繳規定（因原告
        已扣繳2,100元)。據上論結，原告應屬於「扣繳暨免扣
        繳之申報」，而非「免扣繳之申報」，原告之申請並非
        無理由，應免予處罰或處罰鍰750元。
    (二)被告主張之理由：
      1.按「公私機關、團體、學校、事業或執行業務者每年所
        給付依前條規定應扣繳稅款之所得，及第14條第1項第
        10類之其他所得，因未達起扣點，或因不屬本法規定之
        扣繳範圍，而未經扣繳稅款者，應於每年1月底前，將
        受領人姓名、住址、國民身分證統一編號及全年給付金
        額等，依規定格式，列單申報主管稽徵機關；並應於2
        月10日前，將免扣繳憑單填發納稅義務人。」及「…私
        人團體或事業，違反第89條第3項之規定，未依限填報
        或未據實申報或未依限填發免扣繳憑單者，處該團體或
        事業1,500元之罰鍰，並通知限期補報或填發；逾期不
        補報或填發者，應按所給付之金額處該團體或事業5%之
        罰鍰。但最低不得少於3,000元。」分別為行為時所得
        稅法第89條第3項及第111條第2項所明定。次按「依所
        得稅法第111條第2項規定應處罰鍰案件，有左列情形之
        一者，情節輕微，減輕或免予處罰。…2、私人團體、
        事業未依限填報或未據實申報或未依限填發免扣繳憑單
        ，已自動補報或填發免扣繳憑單而不符前款規定…，按
        應處罰鍰減輕1/2。」為稅務違章案件減免處罰標準第5
        條第2款所明定。復按「所得稅法第104條至第107條、
        第111條之罰鍰數額，均提高為5倍，並自72年9月1日起
        施行。」經行政院依勘亂時期罰金罰鍰提高標準條例（
        該法律名稱已於80年5月6日修正為「罰金罰鍰提高標準
        條例」）第1條前段及第3條規定，於72年8月27日以台7
        2規字第15821號令發布提高在案。
      2.本件原告於92年間，給付未達起扣點之員工薪資所得分
        別為給付游智淑250,000元及給付宋秀琦190,000元合計
        440,000元，未依所得稅法第89條第3項規定於次年（即
        93年）1月底前申報免扣繳憑單，遲至93年4月14日始自
        動申報，被告初查依行為時所得稅法第111條第2項、罰
        金罰鍰提高標準條例及稅務違章案件減免處罰標準第5
        條第2款規定，處3,750元之罰鍰。
      3.原告訴稱92年間給付各類所得扣繳暨免扣繳憑單於93年
        1月30日以網路方式申報，因會計人員作業疏忽，致短
        報系爭薪資所得，被告以所得稅法第111條第2項處以罰
        鍰，有適用法令錯誤，應依所得稅法第114條第2款規定
        辦理云云，經查本件系爭免扣繳所得憑單，既未依所得
        稅法第89條第3項規定於次年（即93年）1月底前申報，
        遲至93年4月14日始自動申報，有卷附之各類所得資料
        申報書及申明書可稽，又依「應受行政罰之行為，僅須
        違反禁止規定或作為義務，而不以發生損害或危險為其
        要件者，推定為有過失於行為人不能舉證證明自已無過
        失時，即應受處罰。……。」司法院大法官會議釋字第
        275號解釋意旨，本件原告未依限申報，亦未能舉證證
        明其行為無過失，自仍應受罰。至原告主張本件適用法
        條應為所得稅法第114條第2款規定乙節，查所得稅法第
        114條第2款規定，係指扣繳義務人給付納稅義務人所得
        時已扣繳稅款，惟未依第92條規定之期限按實填報或填
        發扣繳憑單者方有其適用，而本件係給付未達起扣點之
        薪資所得，尚無原告所主張之情事，原告作此主張，顯
        有誤解。被告依首揭法條及函釋之規定，酌情處罰鍰
        3,750元，並無不合。
　　理  由
一、本件被告處原告罰鍰新臺幣3750元，罰鍰數額在20萬元以下
    （司法院曾依行政訴訟法第219條第2項之規定，將行政訴訟
    法第229條第1項之簡易案件金額提高為20萬元，並自93年1
    月1日起施行），係屬行政訴訟法第229條第1項第2款規定之
    涉訟事件，應依簡易訴訟程序進行之，先予明。
二、按「公私機關、團體、學校、事業或執行業務者每年所給付
    依前條規定應扣繳稅款之所得，及第14條第1項第10類之其
    他所得，因未達起扣點，或因不屬本法規定之扣繳範圍，而
    未經扣繳稅款者，應於每年1月底前，將受領人姓名、住址
    、國民身分證統一編號及全年給付金額等，依規定格式，列
    單申報主管稽徵機關；並應於2月10日前，將免扣繳憑單填
    發納稅義務人。」、「…私人團體或事業，違反第89條第3
    項之規定，未依限填報或未據實申報或未依限填發免扣繳憑
    單者，處該團體或事業1,500元之罰鍰，並通知限期補報或
    填發；逾期不補報或填發者，應按所給付之金額處該團體或
    事業5%之罰鍰。但最低不得少於3,000元。」分別為行為時
    所得稅法第89條第3項及第111條第2項所明定。次按「依所
    得稅法第111條第2項規定應處罰鍰案件，有左列情形之一者
    ，情節輕微，減輕或免予處罰。…2、私人團體、事業未依
    限填報或未據實申報或未依限填發免扣繳憑單，已自動補報
    或填發免扣繳憑單而不符前款規定…，按應處罰鍰減輕1/2
    。」為稅務違章案件減免處罰標準第5條第2款所明定。復按
    「所得稅法第104條至第107條、第111條之罰鍰數額，均提
    高為5倍，並自72年9月1日起施行。」經行政院依勘亂時期
    罰金罰鍰提高標準條例（該法律名稱已於80年5月6日修正為
    「罰金罰鍰提高標準條例」）第1條前段及第3條規定，於72
    年8月27日以台72規字第15821號令發布提高在案。
三、查原告於92年間，給付未達起扣點之員工薪資所得分別為給
    付游智淑250,000元及給付宋秀琦190,000元合計440,000 元
    ，未依所得稅法第89條第3項規定於次年（即93年）1月底前
    申報免扣繳憑單，遲至93年4月14日始自動申報，有卷附之
    各類所得資料申報書及申明書附卷可稽，是被告依行為時所
    得稅法第111條第2項、罰金罰鍰提高標準條例及稅務違章案
    件減免處罰標準第5條第2款規定，處原告3,750元之罰鍰，
    洵屬有據。
四、原告雖主張92年間給付各類所得扣繳暨免扣繳憑單於93年1
    月30日以網路方式申報，因會計人員作業疏忽，致短報系爭
    薪資所得，被告以所得稅法第111條第2項處以罰鍰，有適用
    法令錯誤，應依所得稅法第114條第2款規定辦理云云；惟按
    「人民違反法律上之義務而應受行政罰之行為，法律無特別
    規定時，雖不以出於故意為必要，仍須以過失為其責任條件
    。但應受行政罰之行為，僅須違反禁止規定或作為義務，而
    不以發生損害或危險為其要件者，推定為有過失，於行為人
    不能舉證證明自己無過失時，即應受處罰。」司法院釋字第
    275號解釋甚明。查系爭免扣繳所得憑單，既未依上揭所得
    稅法第89條第3項規定於次年（即93年）1月底前申報，遲至
    93年4月14日始自動申報，已如前述，原告未依限申報，亦
    未能舉證證明其行為無過失，自仍應受罰。至所得稅法第11
    4條第2款規定，係指扣繳義務人給付納稅義務人所得時已扣
    繳稅款，惟未依第92條規定之期限按實填報或填發扣繳憑單
    者，方有其適用，而本件係給付未達起扣點之薪資所得，與
    所得稅法第114條第2款規定無涉，原告上揭主張，顯有誤解
    。
五、綜上所述，原告起訴論旨，並非可採；被告依行為時所得稅
    法第111條第2項、罰金罰鍰提高標準條例暨稅務違章案件減
    免處罰標準第5條第2款規定，處原告3,750元之罰鍰並無違
    誤，訴願決定予以維持，亦無不合；原告訴請撤銷，並請准
    免予處罰或改處罰鍰750元，為無理由，應予駁回。又本件
    係適用簡易訴訟程序，爰不經言詞辯論逕為判決。
據上論結，本件原告之訴為無理由，爰依行政訴訟法第233條第1
項、第98條第3項前段，判決如主文。
中　　華　　民　　國　　94　　年　　8　　月　　31     日
                    第六庭法　官　許瑞助
上為正本係照原本作成。
本件以訴訟事件所涉及之法律見解具有原則性者為限，始得於本
判決送達後20日內向本院提出上訴狀並表明上訴理由，如已於本
判決宣示後送達前提起上訴者，應於判決送達後20日內補具上訴
理由（均按他造人數附繕本），且經最高行政法院許可後方得上
訴。
中　　華　　民　　國　　94　　年　　8　　月　　31     日
                          書記官  吳芳靜
